【裁判字號】    98,易,2511
【裁判日期】    981231
【裁判案由】    詐欺
【裁判全文】
臺灣臺中地方法院刑事判決              98年度易字第2511號
公  訴  人  臺灣臺中地方法院檢察署檢察官
被      告  甲○○
上列被告因詐欺案件，經檢察官提起公訴（98年度偵緝字第1460
號），本院判決如下：
    主    文
甲○○幫助犯詐欺取財罪，處有期徒刑貳月，如易科罰金，以新
臺幣壹仟元折算壹日。
    犯罪事實
一、甲○○與戊○○（經本院98年度中簡字第1362號判決認定幫
    助犯詐欺取財罪，處拘役50日確定）、丙○○（經本院98年
    度中簡字第1362號判決認定幫助犯詐欺取財罪，處拘役40日
    確定）係朋友關係，甲○○與戊○○及丙○○均明知一般人
    收集金融帳戶使用與提供行動電話門號與他人使用，可能遭
    用於詐欺取財等財產犯罪，且取得他人存摺、門號之目的在
    於收取贓物及掩飾正犯身分，並逃避檢警查緝，竟不顧他人
    所可能遭害之危險，仍以縱若有人持以犯詐欺取財罪亦無違
    反其本意之意思，戊○○於民國97年5、6月間某日，將自己
    在臺中縣大里市○○路724號之元大商業銀行大里分行所開
    立之帳號0000000000000號帳戶存摺、提款卡及密碼等物，
    在臺中縣太平市之真善美KTV前，交付予甲○○，甲○○再
    轉交予其自稱「歐勇義」之真實姓名年籍不詳友人，而容任
    歐勇義使用前揭帳戶並遂行犯罪；丙○○於同年7月16日，
    與甲○○及歐勇義，一同至高雄市之某威寶電信門市，由丙○○出名申辦行動電話預付卡門號，並由甲○○、「歐勇義
    」支付申辦行動電話費用，而申辦得0000000000號行動電話
    門號SIM卡，丙○○並於取得該門號卡後，即在高雄市區交
    付予甲○○，甲○○再轉交予「歐勇義」，且由「歐勇義」
    支付予丙○○新臺幣（下同）1000元作為報酬，丙○○即以
    此方式容任他人使用上揭電話門號遂行犯罪。又「歐勇義」
    取得上揭帳戶及行動電話門號卡後，即與其所屬之詐欺集團
    成員基於共同詐欺取財之犯意聯絡，以「假拍賣，真詐財」
    網路詐騙方式，在奇摩拍賣網站上以hoorscopes帳號，刊登
    內容為拍賣「HKS EVC渦輪控制四代及五代」虛偽訊息，且
    留有前揭電話作為買家聯絡之用，致丁○○陷於錯誤，於同
    年7月19日19時30分許上網投標應買，並陸續以所持之00000
    00000號行動電話與該詐騙集團成員所留之前揭行動電話聯
    繫，乃於同年7月21日22時16分許，依詐騙集團成員指示，
    以ATM轉帳方式，匯款9000元至前揭之戊○○帳戶內，並於
    匯款後，依該詐騙集團所留之前揭電話，向詐騙集團告知已
    匯入款項。嗣因丁○○遲未收到商品，且依前揭電話撥打聯
    絡無著，始知受騙，而報警處理，惟其所匯入之金錢，已遭
    詐騙集團提領一空，而詐欺取財得逞。
二、案經丁○○訴由臺中市警察局第二分局報告臺灣臺中地方法
    院檢察署檢察官偵查起訴。
    理    由
一、認定犯罪事實所憑之證據及理由﹕
    訊據被告甲○○矢口否認有何幫助詐欺取財犯行，辯稱﹕戊○○之前揭帳戶資料是伊開口向戊○○借的，但戊○○是自
    己將其帳戶資料拿給「歐勇義」，伊沒有經手；又伊雖有陪
    丙○○去申辦前揭行動電話門號，但丙○○申辦好後，是直
    接將行動電話門號拿給「歐勇義」，伊亦沒有經手云云。經
    查﹕
  (一)告訴人丁○○因遭詐騙集團利用丙○○申辦之上開行動電話
    門號詐騙，而匯款9000元至上開戊○○之帳戶內等情，已據
    告訴人丁○○於警詢中指訴明確，並有元大商業銀行股份有
    限公司大里分行97年8月14日元理字第305號函檢附之戊○○
    開戶基本資料、存摺對帳單各1紙、丙○○所申辦之0000-00
    0000號行動電話通聯調閱查詢單1份、告訴人丁○○所提出
    之彰化銀行帳號0000-00-00000-0-00號帳戶存摺影本、ATM
    網路理財機交易明細表影本各1份、內政部警政署反詐騙案
    件紀錄表、臺中市警察局第二分局永興派出所受理詐騙帳戶
    通報警示簡便格式表、刑事案件報案三聯單各1紙等在卷可
    稽，足認上開丙○○申辦之行動電話門號及戊○○之帳戶資
    料，確實供詐騙集團作為詐騙工具之用。
  (二)證人戊○○於本院證稱﹕伊與被告為朋友，認識已有2、3年
    ，沒有過節；伊於97年5、6月間，在臺中縣太平市的真善美
    KTV前，將其元大商銀大里分行帳戶之存摺、提款卡及密碼
    交付被告，因為被告說他朋友要匯錢給他，跟伊借用帳戶；
    伊不認識「歐勇義」，也沒有將帳戶資料交給「歐勇義」等
    語（見本院卷第37、38頁），核其上開證述，與其前於98年
    7月14日偵訊中之證述（見98年度偵緝字第1460號卷第29頁
    ），均前後一致，且按證人戊○○與被告無何冤仇，衡情並
    無誣陷被告之動機，則上開證人戊○○之上開證言，堪可採
    信。雖證人戊○○於本院其後復改稱﹕因為交付帳戶的當天
    伊有喝酒，伊不確定伊是將帳戶交給被告還是被告的朋友，
    但伊的目的是要交帳戶資料給被告云云。惟證人戊○○既不
    認識被告之朋友「歐勇義」，則其應無將其重要之帳戶資料
    交付予毫不認識之人之可能，是證人戊○○其後改稱其可能
    將帳戶資料交付予被告之朋友之說詞，應為事後迴護被告之
    詞，尚難採信。是被告辯稱其未經手交付戊○○帳戶資料之
    辯詞，應為事後卸責之詞，不足採信。
  (三)證人丙○○於本院證稱﹕伊與被告是朋友，認識好幾年，沒
    有仇恨糾紛；伊有於97年7月間與被告一起到高雄的某家威
    寶電信辦一支0000000000號行動電話門號；因為被告說他朋
    友需要門號使用，要借用伊的名字去辦，所以被告陪伊一起
    去；辦行動電話門號時被告的朋友沒有在場；該門號是易付
    卡，辦易付卡的錢是被告付的，辦好之後，伊將該門號卡交
    給被告，然後被告在高雄火車站附近將該門號卡交給他的朋
    友，被告的朋友拿到門號卡後再交給伊1000元等語明確（見
    本院卷第38、39頁）。按證人丙○○與被告亦無冤仇，衡情
    並無誣陷被告之動機，則上開證人丙○○之證述，堪以採信
    。是被告辯稱其未經手將丙○○申辦之行動電話門號卡交給
    「歐勇義」云云，應為事後卸責之詞，洵不足取。
  (四)按刑法上之故意，區分直接故意（確定故意）與間接故意（
    不確定故意），「行為人對於構成犯罪之事實，明知並有意
    使其發生者」為直接故意，「行為人對於構成犯罪之事實，
    預見其發生而其發生並不違背其本意者」為間接故意。金融
    帳戶為個人理財之工具，申請開設金融帳戶並無任何特殊之
    限制，一般民眾皆能自由申請開戶，並得同時在不同金融機
    構申請多數存款帳戶使用，乃眾所周知之事實，依一般人之
    社會生活經驗，倘係合法收入，本可自行向金融行庫開戶使
    用，而無向他人借用帳戶之必要；苟不以自己名義申請開戶
    ，反以不正方式向不特定人取得他人之金融機構帳戶使用，
    衡情應能懷疑其目的在於施用詐騙手段以非法取得他人財物
    。且證人戊○○證稱被告係以被告之朋友要匯錢給被告為由
    ，跟伊借用帳戶等語（見本院卷第37頁反面），而被告則稱
    其向戊○○借用帳戶之目的是為其朋友「歐勇義」借用帳戶
    云云，由此可知被告顯係以不實理由向證人戊○○借用帳戶
    ，據此益證被告已能預見其為「歐勇義」向他人借用帳戶，
    係將帳戶資料作為不法使用。另查申請各類電信服務甚為簡
    易方便，被告係智識正常之人，對於「歐勇義」取得他人門
    號之目的，自應有所懷疑，蓋如非供作不法之目的，應無隱
    匿自己名義申辦門號之必要。且邇來利用他人申請之行動電
    話門號及金融帳戶以詐欺取財之犯罪類型層出不窮，並經媒
    體廣為披載，被告係智識成熟之人，且有工作經驗，當知悉
    社會上常有利用人頭帳戶及行動電話門號從事詐欺取財之犯
    罪情事，是被告對於「歐勇義」取得其經手提供之戊○○之
    帳戶資料及丙○○之行動電話門號卡，作為實施詐欺取財之
    犯行，應可預見，益徵被告有容任「歐勇義」利用上開帳戶
    資料及行動電話門號犯詐欺取財罪之不確定故意。至被告經
    手提供戊○○之帳戶資料及丙○○之行動電話門號卡之行為
    ，既非詐欺取財罪之構成要件行為，且查無任何證據足資證
    明被告與「歐勇義」所屬詐騙集團成員間有何共同詐欺取財
    之犯意聯絡，足認被告應僅係出於幫助犯罪之行為。本件事
    證已臻明確，被告之犯行洵堪認定，應依法論科。
二、論罪科刑﹕
    核被告所為，係犯刑法第30條第1項前段、第339條第1項之
    幫助詐欺取財罪。被告幫助詐欺集團成員犯詐欺取財罪，為
    幫助犯，爰依刑法第30條第2項之規定，減輕其刑。爰審酌
    被告經手提供戊○○之帳戶資料及丙○○之行動電話門號卡
    予詐騙集團成員作為行騙詐財之工具之用，助長犯罪之不良
    風氣，幫助犯罪者隱匿真實身分，其惡性較一般出售帳戶或
    行動電話者為重大，且其幫助行為並造成告訴人之財產損失
    ，被告於犯罪後否認犯行，未見悔意；兼衡酌被告未實際參
    與詐騙之過程，可責難性較輕等一切情狀，量處如主文所示
    之刑，並諭知易科罰金之折算標準。
據上論斷，應依刑事訴訟法第299條第1項前段，刑法第339條第1
項、第30條第1項前段、第2項、第41條第1項前段，刑法施行法
第1條之1第1項、第2項前段，判決如主文。
本案經檢察官乙○○到庭執行職務。
中    華    民    國    98    年    12    月    31    日
                刑事第十六庭  審判長法  官  巫淑芳
                                    法  官  黃建都
                                    法  官  戴嘉慧
以上正本證明與原本無異。
如不服本判決應於收受送達後10日內向本院提出上訴書狀，並應
敘述具體理由；其未敘述上訴理由者，應於上訴期間屆滿後20日
內向本院補提理由書（均須按他造當事人之人數附繕本）「切勿
逕送上級法院」。
告訴人或被害人對於判決如有不服具備理由請求檢察官上訴者，
其上訴期間之計算係以檢察官收受判決正本之日期為準。
                                    書記官  劉晴芬
中    華    民    國    98    年    12    月    31    日
【附錄本案論罪科刑法條】
《中華民國刑法第339條第1項》
意圖為自己或第三人不法之所有，以詐術使人將本人或第三人之
物交付者，處五年以下有期徒刑、拘役或科或併科一千元以下罰
金。

司法院資訊處製作；財團法人民間司法改革基金會備份。
